臺灣高等法院臺南分院刑事裁定　　　　　　九十一年度交抗字第二六號　　　 潛
　　　抗　告　人
　　　即受處分人　甲　○　○
右列抗告人因違反道路交通管理處罰條例案件，不服臺灣雲林地方法院中華民國九十
一年二月二十五日裁定（九十一年度交聲字第二十一號），提起抗告，本院裁定如左
：
    主      文
抗告駁回。
    理      由
一、本件抗告意旨以：（一）抗告人係違反道路交通管理處罰條例第五十三條規定，
    不得依照處罰條款所定罰緩的最低額，不經裁決，自動繳款結案。而本件之違反
    道路交通管理事件通知單載明抗告人應至裁決所接受裁決，抗告人之妻於民國（
    下同）九十一年一月二十五日（本件之違反道路交通通知單載明之應到按日期前
    ）代理抗告人至雲林監理站接受裁決，裁決結果為罰鍰新台幣（下同）二千七百
    元。按交通管理事件之裁決為行政處分，非必須具備書面之方式才可，此有行政
    程序法第九十五條可稽。本件之違反道路交通管理事件通知單載明應至指定處所
    接受裁決，既有裁決之用語又罰鍰二千七百元，怎能以抗告人先行繳納罰緩而謂
    本件尚未裁決而不是行政處分？果如此，抗告人罰鍰二千七百元之依據何在？怎
    不是罰鍰五千四百元或一千八百元？是以雲林監理站於九十一年一月二十五日對
    抗告人所為之裁決（行政處分）乃設定抗告人在公法上有二千七百元之給付義務
    ，完全符合行政處分之形式及實質要件，且在監理人員告知抗告人之妻時已合法
    收受送達。（二）道路交通管理處罰條例第八十七條第一項規定之裁決書係指違
    規人於接到違反道路交通管理事件通知單後逾十日未自動繳款或到案接受裁決，
    主管機關逕行裁決而寄發之裁決書而言，抗告人於指定之到案日前至監理機關接
    受裁決反比直接到違反道路交通管理事件通知單逾十日未自動繳款或到案接受裁
    決者處於更不利之地位，難謂公平。（三）按自動繳納罰款事件，違規人於繳納
    罰款後不得提出異議，但是本件非屬得自動繳款結案之事件，仍須接受裁決，抗
    告人雖然已依裁決繳納罰款，仍可依法聲明異議。（四）雲林監理站以抗告人紅
    燈右轉事實，該當道路交通管理處罰條例第五十三條規定，裁決抗告人應繳納二
    千七百元，但是該地點並非不得紅燈右轉，是以雲林監理站於九十一年一月二十
    五日抗告人所為之裁決違法。（五）抗告人對雲林監理站於九十一年一月二十五
    日所為之裁決聲明異議係合法提起，原裁定以聲明異議不合法律上之程式，且無
    從補正，駁回抗告人之合法聲明異議，不無違誤。爰求為撤銷原裁定云云。
二、依道路交通管理處罰條例第八十七條第一項之規定，受處分人所異議之對象，係
    交通主管機關所為之裁決，若受處分人於交通主管機關裁決前，先向管轄地方法
    院聲明異議，因其異議對象尚未存在，該異議自不合法律上之程式。另依同條例
    第九條第一項之規定：同條例所定罰鍰，行為人接獲違反道路交通管理事件通知
    單後，應於十五日內，到達指定處所聽候裁決。但行為人認為舉發之事實與違規
    情形相符者，得不經裁決，逕依各條款罰鍰最低額，自動向指定之處所繳納結案
    。又自動繳納罰緩事件，一經繳納罰緩結案，不得再提出異議，違反道路交通管
    理事件統一裁罰標準及處理細則第五十八條第二項亦定有明文。查抗告人於主管
    機關尚未裁決前，即向原審法院為異議之聲明，其異議顯不合於法律上之程式，
    且抗告人既已自動繳納罰鍰，亦不得再提出異議。原裁定據此認抗告人異議非合
    法，而依道路交通案件處理辦法第十八條之規定，駁回其異議，經核並無不合。
    抗告人提起抗告意旨猶執陳詞，指摘原裁定不當，求為撤銷原裁定云云，為無理
    由，應予駁回。
三、據上論斷，應依道路交通案件處理辦法第二十六條，刑事訴訟法第四百十二條，
    裁定如主文。
中  華  民  國      九十一      年        三        月      二十八      日
                                臺灣高等法院臺南分院刑事第一庭
                                    審判長法官  茆    臺    雲
                                          法官  董    武    全
                                          法官  蔡    長    林
右正本證明與原本無異。
不得再抗告。
                                    法院書記官  李    培    薇
中  華  民  國      九十一      年        三        月      二十八      日
